【裁判字號】    98,抗,333
【裁判日期】    980713
【裁判案由】    聲明異議
【裁判全文】
臺灣高等法院臺中分院民事裁定           98年度抗字第333號
抗  告  人  合欣展業股份有限公司
法定代理人  乙○○
相  對  人  甲  ○
上列抗告人因與相對人間請求假扣押強制執行事件，對於中華民
國98年5月11日臺灣彰化地方法院98年度執全字第384號所為裁定
提起抗告，本院裁定如下：
    主  文
抗告駁回。
抗告訴訟費用由抗告人負擔。
    理  由
一、原裁定意旨略以：本件假扣押所查封之標的如原裁定附表所
    示之土地、建物與汽車，均為抗告人所有。前揭土地與建物
    ，其中彰化縣埤頭鄉○○段848之3地號土地（下稱系爭土地
    ），依公告現值計算，價額僅為新台幣（下同） 492萬0300
    元，而坐落其上之 910建號建物（下稱系爭建物），抗告人
    雖陳稱花費約5000萬元建造，惟未能舉證證明。又前揭土地
    、建物已設定最高限額抵押權3500萬元，現尚欠本金2662萬
    6370元，倘終局執行拍賣時，是否得以拍定，其拍定之實際
    價格若干，屆時所得是否足以清償相對人之債權，於拍定前
    均無法確定；且查封如原裁定附表所示之 8輛汽車，依其出
    產年份計算折舊後，價值均屬有限；縱然抗告人就肇事車輛
    已投保第三人責任險，保險總額達 400萬元，然保險人是否
    理賠，仍屬未定。是無所謂超額查封之問題。抗告人以系爭
    土地公告現值與系爭建物價值高於債權額，並以保險金可為
    賠償等理由而聲明異議，請求撤銷本件執行標的中存款與汽
    車部分之查封，為無理由，不應准許。
二、抗告意旨略以：原法院所據以執行之假扣押裁定，業已經本
    院98年度抗字第217 號裁定廢棄，是該假扣押即無所附麗，
    自應予撤銷。又原法院依相對人之聲請，除就伊所有系爭土
    地，以及系爭建物查封在案外，另依相對人之聲請，就伊存
    款及所有汽車為執行。惟以土地之公告現值計算，系爭土地
    價值為492 萬0300元，又系爭建物亦值5000萬元，伊另有彰
    化縣埤頭鄉○○段848之4地號土地，依土地公告現值計算，
    亦有282萬4800元之價值，三者合計共值 5774萬5100元。即
    使抗告人已向台中商業銀行借貸，亦僅約2600萬元，設定之
    最高限額抵押權金額亦僅為3500萬元。前揭土地、建物所擔
    保之價值仍遠超過相對人所請求之 474萬0938元。況且，相
    對人之債權，仍有伊所投保之 400萬元責任保險，可為擔保
    。原法院就伊之存款及汽車另為查封，顯屬超額查封，應予
    撤銷就其180萬元存款及汽車之查封等語。
三、按強制執行程序開始後，除法律另有規定外，不停止執行。
    係強制執行法第18條第1 項所明定。抗告人固主張本件假扣
    押執行所依據之裁定，業經本院98年度抗字第217 號裁定廢
    棄，本件假扣押執行即應予撤銷云云。惟查上開裁定係廢棄
    原法院98年度全字第4 號裁定，並令原法院更為適當之裁定
    ，與撤銷假扣押裁定有間。揆諸上開規定，系爭假扣押執行
    不因而停止。合先敘明。
四、次按查封動產，以其價格足清償強制執行之債權額及債務人
    應負擔之費用者為限，強制執行法第50條定有明文。上開規
    定，於不動產之強制執行，準用之，同法第113 條亦定有明
    文。蓋因強制執行係以滿足債權人之債權為目的，查封標的
    物之價格，如足以清償債權人之債權以及債務人應負擔之執
    行費用，已足保障債權人之債權，自不許超額查封，增加債
    務人之痛苦，學理上稱之為「超額查封之禁止」。惟是否超
    額查封，應由法院審酌一切事證，為綜合之判斷。經查：本
    件假扣押之執行，就抗告人之180 萬元存款，執行無結果，
    即無抗告人所稱撤銷之問題。而土地公告現值係反應土地價
    值之現狀，除有其他事證足以證明顯與系爭土地之價值有所
    不符外，應得作為是否超額查封之審酌依據。系爭土地依公
    告現值計算，價額僅為 492萬0300元，惟本件假扣押執行，
    除未查封彰化縣埤頭鄉○○段848之4地號土地外，系爭土地
    與系爭建物卻設定有3500萬元之最高限額抵押權，現尚欠本
    金2662萬6370元，抗告人雖陳稱花費約5000萬元建造，惟未
    能舉證證明。抗告人就肇事車輛已投保第三人責任險，保險
    總額達 400萬元，然保險人是否理賠，仍屬未定。且相對人
    因傷勢變化於訴訟中並得擴張請求金額。抗告人亦無法證明
    系爭土地及系爭建物之價值，於扣除二者所設最高限額抵押
    權後，仍有餘額擔保相對人之債權。是原法院另准允相對人
    就抗告人所有 8輛汽車為查封，即無不妥，抗告人主張本件
    有超額查封之情形，並非有據。抗告人猶執前詞，指摘原裁
    定不當，求予廢棄，為無理由，應予駁回。
五、據上論結，本件抗告為有理由，依強制執行法第 30條之1、
    民事訴訟法第495條之1、第449條第1項、第95條、第78條，
    裁定如主文。
中    華    民    國    98    年    7     月    13    日
                民事第七庭    審判長法  官  童有德
                                    法  官  陳繼先
                                    法  官  曾謀貴
以上正本係照原本作成。
再為抗告應以適用法規顯有錯誤為理由。
如提起再抗告者應於裁定送達後10日內向本院提出抗告理由狀（
須按照他造人數附具繕本）並繳納抗告裁判費新臺幣1,000元，
同時委任律師或具有律師資格之關係人為代理人。
                                    書記官  王麗珍
中    華    民    國    98    年    7     月    14    日
                                                      Ｍ


司法院資訊處製作；財團法人民間司法改革基金會備份。
